【裁判字號】    94,交易,101
【裁判日期】    950925
【裁判案由】    業務過失傷害
【裁判全文】
臺灣新竹地方法院刑事判決             94年度交易字第101號
公  訴  人  臺灣新竹地方法院檢察署檢察官
被      告  乙○○
選任辯護人  洪大明律師
上列被告因業務過失傷害案件，經檢察官提起公訴（94年度偵字
第4258號），經本院合議庭裁定依簡式審判程序判決如下：
    主  文
乙○○從事業務之人，因業務上之過失傷害人，處有期徒刑陸月
，如易科罰金，以銀元佰元即新臺幣玖佰元折算壹日。
    事  實
一、乙○○領有職業大貨車駕駛執照，任職於祥碩興業股份有限
    公司（下稱祥碩公司），並經交通部臺灣區○道○○○路局
    登記許可，擔任國道高速公路拖吊車司機兼拖救服務員一職
    ，平日係以從事在高速公路上拖吊故障、事故等車輛為其業
    務之人。緣甲○○於民國九十四年六月十三日晚間駕駛其弟
    許書豪所有之車號八Ｅ─四二０八號、德國福斯廠牌之自小
    客車附載妻子劉陳秀與兒子許堯智，行駛於國道三號公路北
    上路段，於同日晚上十時許，因車輛發生故障而行至國道三
    號公路一０五公里又一百公尺北向避車道內即新竹市○○區
    路段處，甲○○遂撥打救援服務電話向祥碩公司求援，乙○
    ○接到祥碩公司指派後即駕駛車號三０八─ＢＨ號營業拖吊
    車到場為甲○○施行拖救服務時，乙○○發現上開自小客車
    的排氣管經過改裝而變低，無法直接拖曳（即排氣管會磨擦
    地面），可以拒絕拖吊的狀況下，仍決定改以全載的方式即
    利用該自小客車車前保險桿處的掛勾將該自小客車全部拖上
    自己的拖吊車，再行載運，乙○○本應注意詳加檢視受拖救
    車輛掛勾之安全性、是否足以負載自小客車之重量，且於拖
    吊車輛時，應注意作業場所周邊安全距離，適度勸誡及驅隔
    在場人員後，始可遂行拖救作業，依其個人專業智能觀之，
    顯無不能注意情事，詎其疏未注意上開掛勾並非福斯汽車原
    廠設置，堅固性與耐重度恐有疑問，僅在口頭詢問過甲○○
    得知該車於不久前曾經被拖吊過，再親自以手扳動上開掛勾
    認為已經鎖緊，並要求甲○○在上開自小客車的左後方處為
    其監控排氣管是否會磨地，另吩咐劉陳秀與許堯智留在上開
    自小客車右後方處即路旁之護攔位置等待後，乙○○則站在
    上開自小客車前段、隨著拖吊車之運作以操縱自小客車方向
    盤的方法，貿然以其所駕駛的拖吊車附設鋼索勾掛上開自小
    客車車前保險桿處所設置之掛勾，欲將該車輛牽引至拖吊車
    後車斗上以便載運，在經過排氣管磨到地面而以木塊墊高調
    整後車輪之離地高度過程後，正牽引上開受拖救車輛至拖救
    車輛上而即將完成時，該自小客車的掛勾因無法承受自小客
    車的重量突然當場斷裂，致自小客車因此向後滑落地面，適
    劉陳秀未能及時注意許堯智（八十七年二月八日生，起訴書
    誤載為同年月十二日生）自路旁的位置移動到該自小客車的
    左後方處，在自小客車突然掉落時，許堯智因閃避不及，而
    遭該車左後輪處壓制在地，因之受有左側股骨骨折、肺部挫
    傷、右側骨盆骨折、左側鎖骨骨折、左側脛骨與腓骨開放性
    骨折等傷害。
二、案經甲○○訴由內政部警政署國道公路警察局第二警察隊報
    告臺灣新竹地方法院檢察署檢察官偵查起訴。
    理  由
一、本件被告乙○○所犯業務過失傷害罪，並非死刑、無期徒刑
    、最輕本刑為三年以上有期徒刑之罪，或高等法院管轄第一
    審之案件，被告於本院行準備程序進行中，就被訴事實為有
    罪之陳述，經本院合議庭認合於修正後刑事訴訟法第二百七
    十三條之一之規定，裁定進行簡式審判程序，合先敘明。
二、認定犯罪事實所憑之證據及認定之理由：
（一）被告乙○○於偵查中及本院審理時之自白，證明：其受任
      拖救上開車輛，採取以其所駕駛的拖吊車附設鋼索勾掛上
      開自小客車車前保險桿處所設置之掛勾，欲將該車輛牽引
      至拖吊車後車斗上再載運之全載方式施運，後因該自小客
      車的掛勾斷裂，致使被害人許堯智遭掉落下的自小客車左
      後部位壓傷之事實。
（二）告訴人甲○○於偵查中及本院行準備程序時之指訴，證明
      ：被害人許堯智係因被告操作上開拖吊過程時，遭掉落下
      的自小客車左後部位壓傷之事實。
（三）新光吳火獅紀念醫院開立之診斷證明書、主治醫師回函及
      病歷資料與行政院衛生署新竹醫院出具之診斷證明書及病
      歷各一份，證明：被害人許堯智確實因為上開事故而受有
      左側股骨骨折、肺部挫傷、右側骨盆骨折、左側鎖骨骨折
      、左側脛骨與腓骨開放性骨折等傷害，先送至行政院衛生
      署新竹醫院救治後再轉往新光吳火獅紀念醫院住院治療，
      經過手術後，目前骨折之癒合及功能良好之事實。
（四）高速公路拖救服務證及交通部臺灣區○道○○○路局於九
      十五年六月二十二日出具之管字第０九五００一七八九０
      號函各一份，證明：被告乙○○係於祥碩公司之人員，並
      經祥碩公司於九十四年一月一日向國道高速公路局登記許
      可於高速公路第三區段服務，服務期限至九十五年十二月
      三十一日止，即被告乙○○於案發當時係從事拖救業務之
      人。
（五）扣案、已斷裂之原掛在車號八Ｅ─四二０八號自小客車上
      的掛勾一支。
（六）現場與證物相片共十幀，證明該掛勾原係勾掛在上開自小
      客車車前保險桿處，於事發後已經斷裂之事實。
（七）德國福斯汽車目前在臺灣之經銷商香港商標達國際汽車有
      限公司臺灣分公司於九十五年六月十四日出具之函覆及相
      關照片、資料等，證明：(1)扣案之自小客車掛勾並非德國
      福斯汽車之原廠零件；(2)上開掛勾只提供拖曳車輛，並不
      適合作吊車使用；(3)上開自小客車的排氣管經過改裝，原
      廠同款汽車的後保險桿於正常狀況下在空車無重量負荷時
      距地面高度大約一百二十三公厘等事實。
    被告之自白堪與事實相符。綜上所述，本件事證已臻明確，
    被告業務過失傷害之犯行洵堪認定，應予依法論科。
三、論罪與科刑：
（一）罪名─被告乙○○係從事拖救業務之人，核其所為係犯刑
      法第二百八十四條第二項前段之業務過失傷害罪。
（二）刑法修正後之新舊法比較─
      本件被告行為後，刑法業於九十四年二月二日修正公布，
      並於九十五年七月一日起施行，依刑法第二條第一項規定
      ：「行為後法律有變更者，適用行為時之法律。但行為後
      之法律有利於行為人者，適用最有利於行為人之法律。」
      按依上開刑法第二條第一項規定適用「最有利於行為人之
      法律」，既曰法律，自較刑之較圍為廣，比較時應就罪刑
      有關之共犯、未遂犯、連續犯、牽連犯、結合犯以及累犯
      加重、自首減輕、暨其他法定加減原因、與加減例等一切
      情形，綜其全部之結果，而為比較，再適用最有利於行為
      人之法律處斷；又比較裁判前之法律孰為有利於行為人時
      ，應就罪刑有關之一切情形，比較其全部之結果，而為整
      個之適用，不能割裂而分別適用有利益之條文；最高法院
      二十四年上字第四六三四號、二十七年上字第二六一五號
      判例可供參考。因刑法關於易科罰金之規定已於本次修法
      時予以修正，茲就易科罰金之折算標準相關規定比較修正
      前後適用如下：
      (1)原刑法第四十一條第一項規定：「犯最重本刑為五年以
        下有期徒刑以下之刑之罪，而受六個月以下有期徒刑或
        拘役之宣告，因身體、教育、職業、家庭之關係或其他
        正當事由，執行顯有困難者，得以一元以上三元以下折
        算一日，易科罰金。但確因不執行所宣告之刑，難收矯
        正之效，或難以維持法秩序者，不在此限。」、第二項
        規定：「併合處罰之數罪，均有前項情形，其應執行之
        刑逾六月者，亦同」。依修正前罰金罰鍰提高標準條例
        第二條前段（現已刪除）規定，應就原定數額提高為一
        百倍折算一日，則被告行為時之易科罰金折算標準，應
        以銀元三百元即新臺幣九百元折算一日。
      (2)刑法修正後，第四十一條第一項規定：「犯最重本刑為
        五年以下有期徒刑以下之刑之罪，而受六個月以下有期
        徒刑或拘役之宣告者，得以新臺幣一千元、二千元或三
        千元折算一日，易科罰金。但確因不執行所宣告之刑，
        難收矯正之效，或難以維持法秩序者，不在此限。」、
        第二項規定：「前項規定於數罪併罰，其應執行之刑未
        逾六月者，亦適用之」。
      比較修法前後易科罰金之折算標準、執行之限制及數罪併
      罰應執行之刑逾六月可否易科罰金等事項，以「修正前」
      之規定對被告有利。至該條第一項就執行之限制，雖新法
      刪除「因身體、教育、職業、家庭之關係或其他正當事由
      ，執行顯有困難者」之規定，惟自該條文修正理由可知，
      立法者傾向於將易科罰金範圍擴大，由法官單純從避免短
      期自由刑弊害方面去思考是否准許易科罰金，至於個案中
      如何執行易科罰金，檢察官仍可依該條項但書之規定，審
      酌是否具有「確因不執行所宣告之刑，難收矯正之效，或
      難以維持法秩序」等事由，而為准許或駁回易科罰金之聲
      請，對被告並未較為有利，故綜合上開比較結果，以修正
      前易科罰金之規定對被告較為有利，自應依修正前刑法第
      四十一條第一項前段之規定，定其易科罰金之折算標準。
（三）科刑─爰審酌被告因為賺取業績而有所疏忽，造成被害人
      許堯智因此受有上開傷勢，惟考量到被害人許堯智之父母
      親對於被害人許堯智之受傷亦與有過失及被告犯罪後之態
      度等一切情狀，量處如主文所示之刑，並諭知易科罰金之
      折算標準，以資警惕。
四、適用之法律：
（一）刑事訴訟法第二百七十三條之一第一項、第二百九十九條
      第一項前段；
（二）刑法第二百八十四條第二項前段、修正前第四十一條第一
      項前段，修正前罰金罰鍰提高標準條例第一條前段、第二
      條，判決如主文。
本案經檢察官林佳穎到庭執行職務。
中    華    民    國    95    年    9     月    25    日
                  交通法庭  法  官  遲中慧
以上正本證明與原本無異。
如不服本判決，應於判決送達後10日內向本院提出上訴狀 (應附
繕本 )，上訴於臺灣高等法院。
中    華    民    國    95    年    9     月    25    日
                            書記官  柯雅菱
附錄本案論罪科刑法條全文：
刑法第二百八十四條
I  因過失傷害人者，處六月以下有期徒刑、拘役或五百元以下
    罰金，致重傷者，處一年以下有期徒刑、拘役或五百元以下
    罰金。
II  從事業務之人，因業務上之過失傷害人者，處一年以下有期
    徒刑、拘役或一千元以下罰金，致重傷者，處三年以下有期
    徒刑、拘役或二千元以下罰金。


司法院資訊處製作；財團法人民間司法改革基金會備份。
